【裁判字號】    91,上訴,2987
【裁判日期】    920114
【裁判案由】    墮胎
【裁判全文】
臺灣高等法院刑事判決                          九十一年度上訴字第二九八七號
    上  訴  人  臺灣板橋地方法院檢察署檢察官
    上  訴  人
    即  被  告  乙○○
    選任辯護人  張瑞釗  律師
    上  訴  人
    即  被  告  丁○○
    選任辯護人  李世章  律師
右上訴人因被告等墮胎案件，不服臺灣板橋地方法院九十一年度訴字第一四三號，中
華民國九十一年八月二十七日第一審判決（起訴案號：臺灣板橋地方法院檢察署九十
一年度偵字第一五三一號）提起上訴，本院判決如左：
    主  文
上訴駁回。
    事  實
一、甲ＯＯ（民國00000000日生，於為後述教唆墮胎行為時，係十四歲以上
    ，未滿十八歲之少年，由原審法院少年法庭另案審理中）與邱００（詳細姓名、
    年籍詳卷內資料所載，於為後述聽從他人墮胎行為時，為十四歲以上、未滿十八
    歲之少年，亦另案由檢察官簽移原審法院少年法庭審理中）。緣於民國（下同）
    八十八年一月間，甲ＯＯ、邱００二人因在同一補習班參加升高中職學校之補習
    （即俗稱國四班）而結識，二人進而發生多次性關係。於八十九年七、八月間某
    日（起訴書誤載為六、七月間），少年甲ＯＯ獲悉邱女懷有身孕，為免事後麻煩
    ，竟教唆本無墮胎意思之邱女進行墮胎手術。邱女因恐其父母知悉其與少年甲Ｏ
    Ｏ間所發生之事，於求助無門之下，於同年八月十七日上午某時，由其友人林淑
    萍陪同前往設於臺北縣蘆洲市○○○路一三五號之由丁○○醫師所開設之「丁○○婦產科診所」求診，經醫師丁○○看診後，告知邱女墮胎手術之安全性，並交
    付優生保健說明書一份予邱女，並囑咐胎兒已大，要拿掉的話要快等語，邱女聞
    訊走出該診所後，隨即打電話告知少年甲ＯＯ，少年甲ＯＯ旋將邱女懷孕、並要
    墮胎之事告知其母乙○○，乙○○知悉上情後，隨即於八十九年八月十七日下午
    四時三十分許，帶同邱女、少年甲ＯＯ至其所信賴設於台北縣板橋市○○街九號
    「丙○○婦產科」，由丙○○醫師看診後，認邱女已懷孕十四週，墮胎有危險，
    最好生下來等情，惟少年甲ＯＯ堅決反對將胎兒生下來，邱女無奈，遂於同日下
    午七時許，由乙○○、少年甲ＯＯ陪同邱女前往上述「丁○○婦產科診所」，由
    邱女於該診所之手術及麻醉同意書上簽其姓名，自願聽從墮胎，乙○○明知邱女
    為未滿十八歲之少女，且非邱女之法定代理人，竟基於幫助邱女聽從墮胎之犯意
    ，同意由邱女於立同意書人姓名欄代為填載乙○○之姓名，及於與病人關係欄填
    載阿姨後，再由乙○○於該手術及麻醉同意書上立同意書人姓名欄按捺指印，並
    於手術後代為支付墮胎費用新台幣（下同）一萬元，而對懷胎之邱女聽從墮胎之
    犯行資以利便；而該診所之執業醫師丁○○明知懷胎婦女邱００係未婚之未成年
    婦女，果邱女欲依優生保健法第九條第二項規定施行人工流產手術，應得其法定
    代理人之同意後始得為之，詎丁○○竟意圖營利，未詳予審查與邱女同來之乙○○與邱女之關係，且明知陪同邱女前往該診所，於該手術及麻醉同意書上立同意
    書人姓名欄內蓋指印之乙○○僅記載為「阿姨」，並非邱女之法定代理人，竟在
    未經邱女之法定代理人即其父乙ＯＯ、母丙ＯＯ之同意下，於八十九年八月十七
    日下午七時許，在上開診所內，受懷胎邱女之囑託，對邱女進行墮胎手術，而邱
    女亦聽從丁○○為之墮胎，導致胎兒死亡。事後丁○○並收取墮胎費用一萬元牟
    利。
二、案經被害人邱女之母丙ＯＯ訴請台灣板橋地方法院檢察署檢察官偵查起訴。
    理  由
一、訊據上訴人即被告乙○○、丁○○二人，被告乙○○就其曾於上揭時間與邱００
    至上址丁○○婦產科診所，並於該診所手術及麻醉同意書上立同意書人姓名欄按
    捺指印，而由被告丁○○為未成年之邱００進行人工流產手術之事實，被告丁○○就其於上揭時、地，未詳予審查與邱女同來之被告乙○○與邱女之關係，即為
    未成年人邱００施行人工流產手術之行為，並收取一萬元費用之事實，固均不諱
    言，惟均矢口否認有何墮胎犯行，被告乙○○辯稱：係邱女自己要去墮胎的，且
    醫生說邱女腹中胎兒已壞死，伊才在手術及麻醉同意書上蓋指印，伊並無幫助墮
    胎之犯意云云。被告丁○○則辯稱：邱女係該日上午來診所作超音波檢查，腹中
    胎兒已壞死，渠有說墮胎要她請家長出面；而丙○○醫師所作之病歷單上記載比
    較簡單一點，丙○○醫師之病歷記載不足證明邱女所懷之胎兒係活胎，渠是幫人
    解決問題，告訴人的說法渠很遺憾，渠並無犯罪之故意云云。惟經查：
（一）右揭事實，已據被害人邱００於檢察官偵查、原審審理、本院調查、審中中指
      述明確，被害人邱００於偵查中指稱：八十九年八月十七日上午，伊與友人林
      淑萍至「丁○○婦產科診所」檢查，被告丁○○讓伊看超音波檢查螢幕上之胎
      兒心跳顯示，並問伊是否要生下？伊說：「男友不要」，被告丁○○就表示：
      「胎兒已經那麼大了，要拿就要快一點」；當天下午伊與甲ＯＯ、被告乙○○
      至「丙○○婦產科診所」就診，因被告乙○○說她的小孩在那裡生的，她比較
      放心，但丙○○醫生表示：「胎兒那麼大了最好生下來」。但甲ＯＯ說不可以
      生，所以才到「丁○○婦產科診所」墮胎等語自明（見九十年度偵字第一五三
      一號偵查卷第十三頁至十五頁）；證人即陪同邱００前往丁○○婦產科診所看
      診之林淑萍亦於檢察官偵查中證稱：是日上午邱００至「丁○○婦產科診所」
      檢查完畢後，伊與邱００有打電話給甲ＯＯ，因為邱００仍在猶豫是否要墮胎
      ，但甲ＯＯ說不要小孩等語（見同上偵查卷第十三頁背面至第十四頁正面），
  互核相符。是邱００當日上午先至被告丁○○之診所就診後，再至丙○○婦產
      科診所就診，嗣才又至被告丁○○之診所就診，並進行人工流產手術，要堪認
      定。
（二）被告丁○○辯稱因邱女所懷胎兒係死胎，伊才予以人工流產手術云云，惟查：
      被害人邱００於八十九年八月十七日上午某時先至被告丁○○之診所看診，被
      告丁○○告以胎兒已經那麼大了，要拿就要快一點等語，嗣因不放心，遂由被
      告乙○○再帶同至上址丙○○婦產科，由證人丙○○醫師看診，認胎兒已十四
      週，最好生下來等語，除據被害人邱００陳述明確外，並經證人即丙○○婦產
      科醫師丙○○於原審訊問時到庭證述甚詳，且邱００所懷胎兒經丙○○醫師以
      超音波掃描診斷結果，為陽性胎動，醫學上是指胚胎有在動的現象，如有緊迫
      要處理，會在病歷上記載，病歷上未記載，就表示沒有緊急要處理的事等情，
      並經證人丙○○證述在卷（見原審九十一年六月十九日訊問筆錄）；證人丙○○醫師於本院受命法官九十一年十二月二十五日調查時到庭證稱：「邱女於八
      十九年八月十七日下午到渠診所看診，做健康檢查，月經沒有來，看看什麼原
      因，檢查的結果是懷孕，當時懷孕十四週，有胎動，即胎兒在動，胎動醫學上
      的意義就是胎兒有動，就是活的胎兒，．．．胎兒在動，一定包括肢體、身體
      、心跳、呼吸。看胎兒的呼吸需要長時間，一般婦產科醫師是看心跳，死胎在
      羊水裡如果有飄動或浮動的情形，不算胎動。．．．我不記得向邱女講過什麼
      ，但是如果我檢查到什麼有問題的，我的作法是，一定記載在病歷裡。」等語
      ，此外並有丙○○婦產科病歷單一紙附於九十年度偵字第一五三一號偵查卷第
      二十七頁可稽；而觀之丙○○婦產科之邱００病歷單上並無緊急要處理之記載
      ，顯見被害人邱００並無要緊急處理之情事；再參以邱００於八十九年八月十
      七日上午某時，經被告丁○○看診後，再經丙○○醫師看診，仍認胎動陽性，
      且無緊急處理之事，足見並無被告丁○○所辯其於八十九年八月十七日上午某
      時為邱女檢查時，邱女所懷之胎兒係死胎之情形，要非事實；再者，如邱００
      經被告丁○○看診時，如已發現係死胎，則何以其未予緊急處理？此顯與常理
      有違。且如係死胎，則丙○○醫師焉能事後再診斷出胎動現象？又被告丁○○
      如已發現死胎，則依理其在病歷上必有記載，乃被告丁○○於偵查中經檢察官
      詢以有無被害人邱００之病歷表時，敷衍陳稱回去找看看等語，於偵查中始終
      未提出被害人邱００之病歷，此有偵查卷可資佐證，且於原審法院法官命其提
      出被害人邱００病歷表時，被告丁○○亦拒絕提出，僅提出該診所婦產科超音
      波檢查通知及報告單影本一紙（原本經原審法院扣案附於本院九十一年六月十
      九日訊問筆錄後之證件存置袋），經原審函請起訴檢察官補正該部分之資料，
      由檢察官命檢察事務官於九十一年七月二日前往丁○○婦產科診所搜索，並未
      搜獲邱００之病歷表，此亦有台灣板橋地方法院檢察署九十一年七月五日甲○
      森行九０偵字第一五三一號函附搜索扣押筆錄、扣押物品目錄表、空白超音波
      影像等物可參；經原審當庭勘驗扣得之二十九張病歷，其中有十四張將超音波
      影像黏貼於其上，有原審九十一年七月二十四日訊問筆錄可佐，並未有該診所
      婦產科超音波檢查通知及報告單，且被告丁○○坦承超音波每次僅照一張（見
      本院九十一年七月二十四日訊問筆錄），衡情病患所照之超音波影像，既貼於
      病歷上，且僅有一張，則不可能再出現第二張之超音波影像，被告拒絕提出邱
      ００之病歷，以供法院勘驗，其事後提出該診所婦產科超音波檢查通知及報告
      單影本一紙，已屬可疑；再由上開檢察事務官於丁○○婦產科列印出之空白超
      音波影像，其右上角上有日期記載，然經比對被告丁○○提出之該診所婦產科
      超音波檢查通知及報告單上之原本，則無日期記載，且經過裁剪，有該原本附
      於本院卷證件存置袋可參，而參諸邱００於八十九年九月六日及同年九月二十
      五日分別在馬偕紀念醫院（下稱馬偕醫院）、國立台灣大學醫學院附設醫院（
      下稱台大醫院）就診所作之超音波檢查，其右上角均有日期之記載，且全部影
      像均未修剪，有馬偕醫院九十一年五月三十日馬院醫婦字第九一一０八七號函
      附病歷該院婦產科超音波報告及檢查報告單、台大醫院九十一年六月三日（九
      十一）校附醫秘字第九一００二００五三八號函附病歷該醫院急診醫學部腹部
      超音波檢查報告單可資參照，顯見被告丁○○提出之該超音波檢查通知及報告
      單上之超音波影像係刻意截去，自無任何證據足證該超音波影像即為被害人邱
      ００於上揭時間所照之超音波影像，該超音波檢查通知單及報告單，難信為真
      ，不足資為有利被告丁○○之認定。雖被告丁○○於本院受命法官調查中，以
      九十一年十一月二十五日書狀附帶提出其所謂邱女之病歷表一份，惟經本院審
      閱被告丁○○所舉提之前述病歷表其上所記載之文字，與告訴人於原審審理中
      所提出自被告丁○○診所所取得之影印本（附於原審卷二第一四五頁）上所記
      載之文字，有明顯之不同，被告丁○○於本院受命法官九十一年十二月四日調
      查中亦自陳「告訴人所提的是最早的，我現在提出來的，．．．記載不同是因
      為我把超音波所顯現內容謄抄上去，．．．我原來的病歷是用鉛筆寫的，我原
      來寫的病歷有一部分，我擦掉了，重寫，我想寫完整一點，我有整理過」等語
      。被告丁○○於本院受命法官調查中所舉提之前述病歷表，既係被告丁○○事
      後擦掉部分原記之內容，再予整理後重寫所得，該病歷表即非其看診當時為邱
      女看診時所做之記錄，於法該病歷表即不具任何有關本件事實認定之證據價值
      。且依一般社會經驗法則，如被害人邱００所懷胎兒確實為死胎，則病歷上自
      然會有詳實記載，此項證據對被告丁○○甚為有利，且被告丁○○為一執業醫
      師，自屬知悉保護自己並提出抗辯，況其並有委任律師為其辯護，乃被告至原
      審辯論終結前，仍拒不提出該病歷原本，嗣於本院受命法官調查時始重為整理
      後提出，此舉顯見被告丁○○對於本件之事實多所隱瞞。益見被告丁○○前述
      所辯邱００所懷胎兒係死胎云云，顯不足憑信，應以被害人邱００及證人丙○○醫師所述邱００所懷胎兒為活胎，為真實可採。
（三）又正常之人工流產手術，可申請全民健康保險給付等情，為被告丁○○自承在
      卷，乃被告丁○○並未依健保給付之程序，為被害人邱００施行人工流產手術
      ，而另向邱女收取一萬元（由被告乙○○支付）之墮胎費用，為被害人邱００
      指述在卷，並經被告丁○○坦承屬實。果被害人邱００所懷胎兒係死胎屬實，
      且符合優生保健法之規定，依全民健康保險給付之方式，並不減損被告丁○○
      之權益，且符合法律之規定，並可節省病患之支出，況邱００並未反對依全民
      健康保險方式申請給付。衡情被告丁○○為一執業醫師於利人又不損己、且可
      博取病患之認同與好感，足以增加其診所未來病患來源之情形下，其焉有不知
      而不為之理？乃被告丁○○並未依全民健康保險給付之程序，而以病患自付費
      用之方式收取一萬元墮胎費用（由被告乙○○支付），此舉亦顯與正常人工流
  產手術之程序不符，足見其係欲隱藏、規避墮胎之犯行，至為灼然。
（四）被害人邱００於上開墮胎行為時，為未滿十八歲之少年，有其年籍資料在卷可
      參，依優生保健法第九條第一項第六款之規定，縱然被害人邱００因就學、未
      婚及家庭因素，懷孕或生產將影響其心理健康或家庭生活，仍應得其法定代理
      人之同意，始得依其自願，施行人工流產，此觀諸優生保健法第九條之規定自
      明。被告丁○○為執業多年之婦產科醫師，其對於上開優生保健法之規定自屬
      知之甚詳，乃被告丁○○明知邱００為未滿十八歲之少女，且於八十九年八月
      十七日下午七時許陪同邱女前往其診所之乙○○，自稱係邱００之阿姨，並非
      邱女之法定代理人，經邱００在該診所手術及麻醉同意書上立同意人姓名欄簽
      上乙○○之姓名後，再由乙○○蓋上指印，被告丁○○未詳予查證，即率予施
      行人工流產手術將邱００墮胎等情，除據被害人邱００指述在卷外，並經被告
      丁○○於偵查中供承：「．．．晚上有一女子（指乙○○）陪她來，那女子是
      中年女子，她表示是邱００阿姨，可以替她做主，在簽了同意書後就幫她墮胎
      」等語不諱（見九十年度偵字第一五三一號偵查卷第十八頁背面），且有該診
      所手術及麻醉同意書上立同意書人姓名欄之乙○○指印，及與病人關係欄載明
      為阿姨可佐，足見被告丁○○知悉被告乙○○並非邱００之法定代理人，至為
      灼然。被告丁○○於原審訊問及本院調查、審理時或否認知悉乙○○並非邱０
      ０法定代理人云云，要係事後畏究卸責之詞，不足採信。被告丁○○於八十九
      年八月十七日上午看診時，已知邱００為未滿十八歲之人，其依優生保健法自
      願人工流產手術，應得法定代理人之同意，乃其明知被告乙○○並非邱００之
      父母，並不具法定代理人之資格，於乙○○在手術及麻醉同意書上蓋上指印後
      ，竟仍同意予以邱００人工流產手術，其有受懷胎婦女之囑託，而使之墮胎之
      故意甚明。被告丁○○辯稱並無墮胎之故意云云，亦核無足採。
（五）刑法上意圖營利墮胎罪，係因意圖營利而犯參與墮胎罪者而成立，祇須有利之
      意圖為已足，不以實際得利為要件，舉凡醫師、藥劑師、助產士或藥商與墮胎
      者而得利者，均應成立本罪，但刑法上為恐以所列舉之人為限，難免遺漏之處
      ，故以意圖營利以示概括。本件被告丁○○身為婦產科醫師，明知邱００為未
      滿十八歲之少女，其自願墮胎並未經其法定代理人之同意，已如前述，且被告
      丁○○於施行人工流產手術後，並收取費用一萬元等情，業據被害人邱００陳
      明在卷，並經被告丁○○坦承不諱，其並非以健保給付之方式為邱女施行人工
      流產，足認被告丁○○確有營利之意圖。
（六）被告丁○○雖又辯稱被害人邱００有紅斑性狼瘡體質，醫學報導證實極易引起
      流產、胎兒死亡等狀況，足證邱００無法排除因患有紅斑性狼瘡而導致胎兒死
      亡之可能云云。惟查，邱００經證人丙○○醫師看診後，診斷懷胎十四週，並
      為胎動陽性，並非死胎業如前述；且邱００於八十九年九月二十三日因腹痛併
      解血便及不明原因腹水，而至台大醫院就診，病人經抽血、腹部超音波及電腦
      斷層掃描檢查後，發現有腹水及廣泛性腸壁增厚情形，於觀察治療時仍有持續
      發燒狀況，後來皮膚並出現水痘及紅色丘疹，於同年九月二十九日住入該醫院
      內科病房續行查證病因及治療，經診斷為細菌性腹膜炎及水痘，經抗生素治療
      ，發燒及腹漲皆獲改善，水痘皮疹亦逐漸消褪．．．，於同年十月十六日出院
      ，其此次之住院疾病診斷為細菌性腹膜炎、水痘及缺鐵性貧血並未確立紅斑性
      狼瘡，亦有臺大醫院九十一年六月三日（九十一）校附醫秘字第九一００二０
      ０五三八號函及所附病歷可佐，是被害人邱００於墮胎後，至台大醫院住院治
      療時並未確立患有紅斑性狼瘡，足見其懷胎時，應無紅斑性狼瘡，故被告丁○○上開所辯，係事後卸責之詞，亦不足採信。
（七）被害人邱００所懷之胎兒係活胎，業如前述，且邱００於八十九年八月十七日
      上午至丁○○婦產科診所檢查後，即以電話告訴甲ＯＯ，由甲ＯＯ轉知其母即
      被告乙○○，被告乙○○聞訊後即帶同邱００前往上址丙○○婦產科看診，丙○○醫師告以胎兒已大，最好生下來等語，嗣於同日乙○○再陪同邱００前往
      丁○○婦產科診所施行人工流產手術等情，已據被害人邱００於偵查及原審、
      本院訊問時陳述明確，並經證人丙○○醫師分別於原審、本院訊問時到庭證述
      屬實，復有丙○○婦產科病歷單一紙在卷可佐，被告乙○○既陪同邱００前往
      丙○○婦產科看診，且被告乙○○自承其孩子均在丙○○診所生產，其對丙○○醫師較為信賴等語，客觀上其陪同在場，對於邱００所懷胎兒為活胎自屬知
      之甚明，故其辯稱邱００所懷胎兒為死胎，才陪同前往墮胎云云，不足採信。
      又被告陪同邱００前往丁○○婦產科，以邱００阿姨身分，在手術及麻醉同意
      書上之立同意書人姓名欄內蓋上指印，表示同意施行人流產手術，隨即由被告
      丁○○為邱００墮胎等情，已據被告乙○○坦承在卷，核與被害人邱００指述
      之情節相符，並有該婦產科手術及麻醉同意書一紙附卷可憑，被告丁○○於被
      告乙○○陪同邱００到丁○○婦產科診所，乙○○表示可替邱００做主，並於
      手術及麻醉同意書上按捺指印，雖被告丁○○明知乙○○並非邱００之法定代
      理人，竟仍為邱００施行人工流產手術，然被害人邱００之得以聽從他人墮胎
      ，乃在於被告乙○○在該手術及麻醉同意書上按捺指印，並事後代為支付費用
      一萬元，而促使被告丁○○因而同意為邱００施行墮胎，其對於邱００之聽從
      他人墮胎，資以利便，而使邱００終於完成墮胎之行為，所辯並無幫助邱００
      墮胎犯行云云，核無足採。被告乙○○有幫助婦女邱００聽從墮胎之犯行，灼
      然至明。
（八）綜上所述，被告丁○○明知被害人邱００為未滿十八歲之人，於未經其法定代
      理人之同意，竟仍得其自願，而予以施行人工流產手術，並收取一萬元之費用
      ，其有意圖營利，得懷胎婦女之囑託，而使之墮胎之犯行，甚為明確。被告乙○○則對於邱００之聽從墮胎行為，資以上開之利便，而使邱００之墮胎行為
      完成，其有幫助婦女聽從墮胎之犯行，亦堪認定。被告二人所辯，均無足採，
      本件事證明確，被告二人之犯行，均堪以認定。
（九）本件事證已然明確，被告丁○○另聲請本院就孕婦患有紅斑性狼瘡，是否會因
      妊娠而改變其病程？胎兒是否也會因母親患此疾病而增加自然流產、胎兒死亡
      、胎兒生長遲滯、早產等情況？死胎於羊水中漂浮，在以超音波診斷的情況下
      ，是否有誤判為胎動陽性之可能？患有紅斑性狼瘡之孕婦如不進行人工流產而
      仍繼續懷孕生產，在本給予良好的醫療及藥物控制下，是否會對母體造成更大
      之傷害？送請有關機關為鑑定云云。惟查被害人邱００係於八十九年九月八日
      至馬偕醫院住院就診，因腹水，原因不明，入院後行婦產科腹腔鏡檢查發現大
      量腹水，及輕度子宮內膜異位症，子宮卵巢輸卵管並無其他異常發現，經採取
      腹水及兩側卵巢切片亦無惡性細胞（癌細胞）出現，故於九月十一日出院。住
      院中病人腹漲，白蛋白過低等與腹水可能有關，病人並無行紅斑性狼瘡相關之
檢查。有馬偕醫院九十一年五月三十日馬院醫婦字第九一一０八七號函及所附
      病歷可參。又邱００於八十九年九月二十三日因腹痛併解血便及不明原因腹水
      ，而至台大醫院就診，病人經抽血、腹部超音波及電腦斷層掃描檢查後，被發
      現有腹水及廣泛性腸壁增厚情形，於觀察治療時仍有持續發燒狀況，後來皮膚
      並出現水痘及紅色丘疹，於同年九月二十九日住入該醫院內科病房續行查證病
      因及治療，經診斷為細菌性腹膜炎及水痘，經抗生素治療，發燒及腹漲皆獲改
      善，水痘皮疹亦逐漸消褪．．．於同年十月十六日出院，其此次之住院疾病診
      斷為細菌性腹膜炎、水痘及缺鐵性貧血並未確立紅斑性狼瘡，亦有台大醫院九
      十一年六月三日（九十一）校附醫秘字第九一００二００五三八號函及所附病
      歷可佐。被害人邱００於同年十月二十八日至長庚醫院住院治療，經該醫院診
      斷為疑紅斑性狼瘡。後經數月之觀察追蹤，於九十年三月確定診斷為紅斑性狼
      瘡。另查今之醫學報告，並無發現施行人工流產手術與紅斑性狼瘡之發生有關
      聯，但有部分紅斑性狼瘡病患發病於懷孕中或因懷孕而使得疾病再發，並有長
      庚醫院九十一年六月十二日（九一）長庚院法字第０四八六號函在卷可證，是
      被告丁○○此部分請求送鑑定，核與本案無必然之關連性，而無必要，併此敘
      明。
二、核被告乙○○所為，係犯刑法第三十條第一項前段、第二百八十八條第二項之幫
    助懷胎婦女聽從他人墮胎罪；被告丁○○所為，係犯刑法第二百九十條第一項意
    圖營利，受懷胎婦女之囑託而使之墮胎罪。又邱００於為上開聽從他人墮胎犯行
    時，為已滿十四歲而未滿十八歲之少女，有其年籍資料在卷可查，被告乙○○幫
    助其實施上開犯罪，應依少年事件處理法第八十五條第一項之規定加重其刑。又
    被告乙○○幫助他人犯罪，依刑法第三十條第二項規定，按正犯之刑減輕之，並
    依先加後減之例為之。被告乙○○本件行為後，刑法第四十一條業於九十年一月
    十日修正公布，於同年月十二日生效，而修正後之刑法第四十一條第一項係規定
    ：「犯最重本刑為五年以下有期徒刑之罪，而受六個月以下有期徒刑或拘役之宣
    告，因身體、教育、職業、家庭之關係或其他正當事由，執行顯有困難者，得以
    一元以上三元以下折算一日。但確因不執行所宣告之刑，難收矯正之效，或難以
    維持法秩序者，不在此限。」，修正後之刑法第四十一條第一項之規定，將原得
    易科罰金者之範圍，由僅限於犯最重本刑為三年以下有期徒刑之罪擴大至犯最重
    本刑為五年以下有期徒刑之罪，二相比較，以修正後之刑法第四十一條第一項之
    規定，有利於被告，自應依刑法第二條第一項前段之規定，適用裁判時之法律即
    修正後刑法第四十一條第一項之規定。
三、原審因之適用少年事件處理法第八十五條第一項、刑法第二條第一項前段、第三
    十條第一項前段、第二項、第二百八十八條第二項、第二百九十條第一項、修正
    後刑法第四十一條第一項前段，罰金罰鍰提高標準條例第一條前段、第二條，並
    審酌被告二人之犯罪動機、目的、手段、所生危害、尚未與被害人達成民事和解
    賠償損害及犯後均矢口否認犯行，毫無悔意，量刑不宜從輕等一切情狀，量處被
    告丁○○有期徒刑十月，被告乙○○有期徒刑五月，並就被告乙○○部分所處之
    刑諭知易科罰金之折算標準，經核原判決認事用法均無違誤，量刑亦稱妥適。被
    告等上訴意旨，仍執陳詞否認犯罪，要非可採，其執此上訴意旨，指摘原判決不
    當，求予撤銷改判，為無理由，應予駁回。
據上論斷，應依刑事訴訟法第三百六十八條，判決如主文。
本案經檢察官吳國南到庭執行職務。
中  華      民      國      九十二      年      一      月    十四  日
                              臺灣高等法院刑事第十庭
                                  審判長法  官  溫  耀  源
                                        法  官  何  菁  莪
                                        法  官  林  銓  正
右正本證明與原本無異。
不得上訴。
                                        書記官  陳  菊  珍
中      華      民      國      九十二      年      一      月    十六  日
附錄本判決論罪科刑法條：


司法院資訊處製作；財團法人民間司法改革基金會備份。
